臺中高等行政法院判決
　　　　　　　　　　　　　　　　　　94年度簡字第00205號
原　　　告　甲○○
被　　　告　臺中市政府
代　表　人　乙○○
上列當事人間因就業服務法事件，原告不服行政院勞工委員會中
華民國94年9月27日勞訴字第0940043398號訴願決定，提起行政
訴訟。本院判決如下︰
　　主  文
原告之訴駁回。
訴訟費用由原告負擔。
　　事  實
一、事實概要：緣原告經台中市警察局第六分局於民國（下同）
    94年6月15日當場查獲其容留外籍學生HIU EDIYANTO（即邱
    金龍，護照號碼：AH642156，下稱H君）於台中市○○街202
    號「龍貓雞排店」從事賣雞排工作，經製作相關人員筆錄後
    ，以94年6月21日中分六外字第0940015225號函移送被告，
    嗣經被告查證屬實，乃依就業服務法第44條及第63條第1項
    規定，以94年6月29日府勞行字第09401118181號處分書裁處
    原告新台幣（下同）15萬元罰鍰。原告不服，提起訴願遭駁
    回，遂提起本件行政訴訟。
二、原告起訴主張：本件H君為印尼籍華僑，於94年6月5日申請
    逢甲大學語言教學中心華語組就讀，與被台中市警察局第六
    分局在6月15日查獲在原告經營之「龍貓雞排」從事賣雞排
    工作，前後僅十天，原告與其尚不至熟稔程度，而願意承擔
    違反法令之風險。又所謂「容留（許）」係指提供居住之場
    所及同意在有支配權範圍內之場所從事活動之謂。而H君之
    所以常到原告雞排攤消費，係因其姐曾請原告代為照顧之關
    係，被查獲當日因原告臨時有事外出，且H君仍在攤內食用
    ，不好趕他離開，遂由他代為照料，惟並未同意或要求幫忙
    從事或出售雞排，並無「容留」、「容許」其從事工作之行
    為。再者，原告並未僱用H君、亦無容許其在雞排攤內從事
    工作，之所以請H君幫忙照料攤位，係因當時攤內之爐火雖
    已熄滅，但油鍋內仍有高溫之炸油，原告臨時有事離開一會
    兒時間，故請H君幫忙照料，此純屬偶發事件，實出於無奈
    情急之決定，並無其他意圖。況且，原告雞排攤位本為薄利
    多銷，根本沒有僱用人手之能力及必要，被告逕為處分，顯
    有違平等原則及信賴保護原則等語，爰求為判決撤銷訴願決
    定及原處分。被告則以：本件原告非法容留H君至台中市○
    ○街202號「龍貓雞排店」從事賣雞排工作，經台中市警察
    局第六分局於94年6月15日17時許當場查獲，並製作相關人
    員筆錄在案。按原告於調查筆錄中供稱：「（問）警方於94
    年6月15日17時許在查獲地查獲時見H君正在與客人買賣雞排
    等食物並拍照存證你做何解釋？（答）因我不在店內才由他
    暫時顧店，並招呼客人買賣食物。」，另H君於調查筆錄中
    亦供稱：「（問）警方於94年6月15日17時許在查獲地查獲
    時見你正在與客人買賣雞排等食物並拍照存證你做何解釋？
    （答）因當時有客人要買雞排所以我幫忙賣才被警方拍照存
    證。」則上開情節既經原告及H君於偵訊筆錄中坦承不諱，
    並經其各自於筆錄末行簽名捺指印在案，原告未有具體事證
    ，自不得空言否認其真實性。又雖據上開偵訊筆錄，原告及
    H君皆否認聘雇之事實，亦無其他證據足證原告確有給付H
    君薪資，惟原告與H君間縱無聘僱關係，依行政院勞工委員
    會（下稱勞委會）91年7月24日勞職外字第0910205078號函
    及91年9月11日勞職外字第0910205655號函釋意旨，如「非
    法雇主」與「外國人」間「無聘僱關係」者，係違反就業服
    務法第44條「非法容留」之規定。而該法條規定係指「自然
    人或法人」與外國人間雖無聘僱關係，但有未依同法及相關
    法令規定申請許可，即容許外國人停留於某處所為其從事勞
    務提供或工作事實之行為而言。是原告辯稱其未僱用H君、
    亦無容許其在雞排攤內從事工作，僅是偶發事件，請H君幫
    忙照料攤子，因攤內之爐火雖已熄滅，但油鍋內仍有高溫之
    炸油，原告臨時有事離開一會兒時間，顯係推諉卸責之飾詞
    ，是原告未依就業服務法及相關法令規定申請許可，即容許
    H君停留於龍貓雞排店從事工作事實之行為，洵堪認定，其
    又未能舉證證明自己無過失，依司法院釋字第275號解釋意
    旨，即應受處罰為辯，求為判決駁回原告之訴。
三、按「任何人不得非法容留外國人從事工作。」、「違反第44
    條或第57條第1款、第2款規定者，處15萬元以上75萬元以下
    罰鍰。」分別為就業服務法第44條及第63條第1項所明定。
    次按「查就業服務法第44條規定：『任何人不得非法容留外
    國人從事工作。』係指『自然人或法人』與外國人間雖無聘
    僱關係，但有未依本法及相關法令規定申請許可，即容許外
    國人停留於某處所為其從事勞務提供或工作事實之行為而言
    。．．．」業據勞委會91年9月11日勞職外字第0910205655
    號函釋在案。
四、本件原告經台中市警察局第六分局於94年6月15日當場查獲
    其容留外籍學生H君於台中市○○街202號「龍貓雞排店」從
    事賣雞排工作，經該分局以94年6月21日中分六外字第09400
    15225號函移送被告查證屬實，乃依就業服務法第44條及第
    63條第1項規定裁處原告15萬元罰鍰。原告不服，循序提起
    本件訴訟，為如前述之主張。經查，依台中市警察局第六分
    局製作之偵訊筆錄所載，原告業自承「（問：警方於94 年6
    月15日17時許在查獲地查獲時見印尼籍學生H君正在與客人
    買賣雞排等食物並拍照存證，你做何解釋？）因我不在店內
    才由他暫時顧店，並招呼客人買賣食物。」另H君於調查筆
    錄中亦供稱：「94年6月15日17時許因當時有客人要買雞排
    ，所以我幫忙賣才被警方拍照存證。」則本件違法情節既經
    原告及H君於偵訊筆錄中坦承不諱，並經其各自於筆錄末行
    簽名捺指印在案，是原告非法容留未向勞委會申請工作許可
    之外國人從事工作之違規情事洵堪認定。次查，據原告及H
    君之偵訊筆錄，其雖皆否認聘僱之事實，且無其他積極證據
    足以證明原告有給付H君薪資，而有非法聘僱H君從事工作之
    情事。惟依勞委會前揭函釋，原告與H君間縱無聘僱關係，
    然其未依就業服務法及相關法令規定申請許可，即容許外國
    人停留於某處所為其從事勞務提供或工作，仍違反同法第44
    條「非法容留」之規定。綜上，依原告所訴，仍無礙其有非
    法容留外國人從事工作之規行為，從而被告所為裁處原告罰
    鍰15萬元之處分，已屬法定最低罰，尚無違平等原則或信賴
    保護原則，經核尚無違誤。訴願決定予以維持，亦無不合。
    原告聲明求為撤銷，為無理由，應予駁回。
據上論結，本件原告之訴為無理由，爰依行政訴訟法第236條、
第195條第1項後段、第98條第3項前段，判決如主文。
中　　華　　民　　國　　94　　年　　12　　月　　20　　日
                第二庭      法  官　王　德　麟
以  上  正  本  證  明  與  原  本  無  異
如不服本判決，應於判決送達後20日內，以本訴訟事件所涉及之
法律見解具有原則性者，始得向本院提出上訴狀並表明上訴理由
，經最高行政法院許可，否則不得上訴；如於本判決宣示後送達
前提起上訴者，應於判決送達後20日內補提上訴理由書（均應依
對造人數提出繕本）。提起上訴應預繳送達用雙掛號郵票390元
（34元及5元郵票各10份）。
中　　華　　民　　國　　94　　年　　12　　月　　20　　日
　　　　　　　　　　　　　　書記官　詹　靜　宜
